【裁判字號】    88,訴,672
【裁判日期】    890201
【裁判案由】    廢棄物清理法
【裁判全文】
臺灣嘉義地方法院刑事判決                          八十八年度訴字第六七二號
    公  訴  人  臺灣嘉義地方法院檢察署檢察官
    被      告  甲○○○○份有限公司
    代  表  人  乙○○
    被      告  丙○○
    右  一  人
    選任辯護人  劉榮治
右列被告因廢棄物清理法案件，經檢察官提起公訴（八十八年度偵字第六０八八、六
三三０號），本院判決如左：
    主  文
丙○○法人之受僱人因執行職務犯事業機構未依廢棄物清理法規定之方式清除、處理
廢棄物，處有期徒刑壹年貳月，緩刑參年。
甲○○○○份有限公司法人事業機構未依廢棄物清理法規定之方式清除、處理廢棄物
，科罰金貳萬元。
    事  實
一、丙○○係法人甲○○○○份有限公司（下稱東鈺公司）之受僱人，因該公司近期
    將有國外客戶來訪，而受該公司課長徐世國指示從事清除公司內堆置之廢棄棧板
    工作，其明知事業機構所產生之事業廢棄物，應依廢棄物清理法規定之方式清除
    、處理，竟為圖便利，於民國八十八年七月二十三日上午十時三十分許，駕駛東
    鈺公司所有之車號ＲＷ─八四九○號自小貨車，載運東鈺公司所有欲丟棄之廢棄
    棧板（一般事業廢棄物），前往嘉義縣民雄鄉縣○○村第一六六線公路
    即大崎油庫旁傾倒棄置，致污染環境。嗣丙○○傾倒完畢欲離去時，為警會同嘉
    義縣民雄鄉公所清潔隊人員當場查獲。
二、案經嘉義縣警察局民雄分局報請臺灣嘉義地方法院檢察署檢察官暨檢察官就東鈺
    公司部分自動檢舉後偵查起訴。
    理  由
一、訊據被告丙○○固坦承於右開時間，駕駛上開車輛載運東鈺公司所有之廢棄棧板
    傾倒棄置於上址之事實不諱，惟與東鈺公司均矢口否認右揭犯行，被告丙○○辯
    稱：伊原本欲將木板載回家訂置鴿舍，惟返家後發現尺寸不符始再載往上址傾倒
    ，且所傾到之棧板係屬一般廢棄物，並非事業廢棄物云云，被告東鈺公司辯稱：
    該棧板係由客戶送貨至伊公司後留下來的，並非該公司所生產之廢棄物，又伊公
    司並未指示丙○○隨意傾倒棧板云云。惟查：（一）右揭事實業據被告丙○○於
    警訊初訊時供述在卷，並有嘉義縣民雄鄉公所函暨違反廢棄物清理法案件告發單
    、違反廢棄物清理法案件處分通知單、廢棄物稽查紀錄表等影本各一份、公司執
    照影本一張及現場照片三幀在卷可稽。（二）又被告丙○○於警訊初訊時供承係
    受僱於東鈺公司課長徐世國，所倒之垃圾為公司所有等語，核與被告東鈺公司代
    表人乙○○供稱：當時我不在國內，公司均由徐世國處理等語相符，且被告丙○
    ○係利用上班時間及公司所有之小貨車載往傾倒之事實，亦為被告所不爭，則衡
    諸常情，一般事業主或主管焉有容許員工利用上班時間，以公司資產從事員工私
    人事務之理？從而，被告丙○○當時應係為東鈺公司執行業務甚明。（三）再者
    ，被告東鈺公司係從事鋼管家具、辦公桌椅之裝配買賣等業務，且已辦妥公司登
    記，係屬法人之事業機構，有公司執照影本附於偵查卷內可稽，而被告丙○○所
    傾倒之棧板係被告東鈺公司平日裝卸貨物所必需之木板，經本院命警至現場搜索
    屬實，亦有搜索扣押證明筆錄及照片在卷足憑，又該廢棄棧板雖足以污染環境，
    惟並非係有害之廢棄物，有嘉義縣民雄鄉公所前開告發單可參，是被告丙○○傾
    倒之廢棄棧板，自係事業機構所產生之一般廢棄物，本件被告丙○○選任辯護人
    將廢棄物清理法所規定之「產生」，誤為「製造」之意，顯未符法文本旨，自無
    足採。綜上，被告所辯，顯係事後卸責之詞，不足採信。本件事證明確，被告等
    犯行均堪以認定。
二、被告丙○○係受僱於法人事業機構即被告東鈺公司，因執行職務未依規定之方式
    清除處理廢棄物，核其所為，係犯廢棄物清理法第二十二條第二項第二款之罪。
    被告東鈺公司則依同條第四項之規定科處罰金。爰審酌被告之素行、犯罪之動機
    係因欠缺環保意識、目的、手段、犯罪所生之損害，及犯罪後態度等一切情狀，
    分別量處如主文所示之刑。又被告丙○○前未曾受有期徒刑以上刑之宣告，因一
    時失慮，偶罹刑典，經此刑之宣告後，應知警惕而無再犯之虞，本院因認暫不執
    行其刑為當，茲併予宣告緩刑三年，用啟自新。
據上論斷，應依刑事訴訟法第二百九十九條第一項前段，廢棄物清理法第二十二條第
二項第二款、第四項，刑法第十一條前段、第七十四條第一款，判決如主文。
本案經檢察官廖家陽到庭執行職務
中      華      民      國      八十九      年      二    月      一    日
                                臺灣嘉義地方法院刑事第二庭
                                    法  官  楊  力  進
右正本證明與原本無異。
如不服本判決，應於判決送達後十日內向本院提出上訴狀( 應附繕本 )。
中      華      民      國      八十九      年      二    月      一    日
                                    書記官  李  文  政
附錄本判決論罪科刑法條：
廢棄物清理法第二十二條第二項：有左列情形之一者，處一年以上五年以下有期徒刑
                              ，得併科一百萬元以下罰金：
                      第二款：事業機構未依本法規定之方式貯存、清除、處理或
                              再利用廢棄物，致污染環境者。
                      第四項：第二項之罪者，除處罰其行為人外，對該法人或自
                              然人科以罰金。


司法院資訊處製作；財團法人民間司法改革基金會備份。
